臺灣高雄地方法院民事裁定
109年度消債更字第35號
聲  請  人  呂麗慧  
0000000000000000

代  理  人  洪千琪律師
上列當事人因消費者債務清理事件聲請更生，本院裁定如下：
    主  文
聲請人呂麗慧自中華民國一百零九年五月六日下午四時起開始更
生程序。
命司法事務官進行本件更生程序。
    理  由
一、聲請意旨略以：伊無力清償債務，曾於民國108年11月25日
    向本院聲請調解債務清償方案，惟調解不成立。又伊未經法
    院裁定開始清算程序或宣告破產，爰聲請更生等語。
二、按債務人不能清償債務或有不能清償之虞者，得依本條例所
    定更生或清算程序，清理其債務。債務人無擔保或無優先權
    之本金及利息債務總額未逾新臺幣（下同）12,000,000元者
    ，於法院裁定開始清算程序或宣告破產前，得向法院聲請更
    生。法院開始更生程序之裁定，應載明其年、月、日、時，
    並即時發生效力。法院裁定開始更生或清算程序後，得命司
    法事務官進行更生或清算程序，必要時得選任律師、會計師
    或其他適當之自然人或法人一人為監督人或管理人。消費者
    債務清理條例（下稱消債條例）第3條、第42條第1項、第45
    條第1項及第16條第1項分別定有明文。
三、經查：
  ㈠聲請人前於108年11月25日向本院聲請調解債務清償方案，經
    本院108年度司消債調字第593號受理，於同年12月16日調解
    不成立，聲請人並於同日以言詞聲請更生等情，業經本院調
    閱上開調解卷宗核閱無訛，是以依消費者債務清理條例施行
    細則第44條之3規定，聲請人於前置調解不成立後聲請更生
    ，應屬合法。
  ㈡次查，聲請人於106年及107年度申報所得分別為400元、2,15
    8元（均為潤泰全球股份有限公司股利，現有力鵬股票9,212
    股、瑞利股票8,225股及潤泰全股票302股，聲請人則稱係母
    親呂黃瑞珠借用聲請人名義購買股票），另其自陳聲請更生
    前2年內有擔任褓姆之薪資所得約300,000元，名下無財產，
    勞工保險於103年1月24日退保。又聲請人自陳胞妹呂慧真因
    工作忙碌，委託伊照顧其女王○禾（96年10月生），月薪15,
    000元，未領取社會局補助等情，此有債權人清冊（調解卷
    第3頁）、財政部高雄國稅局106年及107年度綜合所得稅各
    類所得資料清單及總歸戶財產查詢清單（調解卷第9至11頁
    ）、財團法人金融聯合徵信中心前置協商專用債權人清冊（
    調解卷第13至14頁）、收入切結書（調解卷第15頁）、勞工
    保險被保險人投保資料表（調解卷第16頁）、高雄市政府社
    會局社會福利資訊料查詢表（本案卷第14至16頁）、財產及
    收入狀況說明書（本案卷第19頁）、信用報告（本案卷第21
    頁）、戶籍謄本（本案卷第22頁）、存戶交易明細（本案卷
    第24至27頁）、商業保險投保資料查詢結果表（本案卷第32
    頁）在卷可參。本院審酌上情，即以其切結每月收入15,000
    元作為核算其現在償債能力之基礎。
  ㈢關於聲請人個人日常必要支出部分，按債務人必要生活費用
    ，以最近一年衛生福利部或直轄市政府所公告當地區每人每
    月最低生活費一點二倍定之，消債條例第64條之2第1項定有
    明文。本院參酌衛福部社會司所公告109年度高雄市最低生
    活費標準為13,099元，則聲請人每月生活所必需除有特殊情
    形並有證據證明者外，自宜以此數額之1.2倍即15,719元為
    度，始得認係必要支出。又上開最低生活費用之標準，係照
    當地近1年平均每人消費支出60％，依其基準之家庭收支調查
    報告調查表格式示有關經常性支出之調查項目，其原即包括
    利息支出、食品、衣著、房租及水費、電費、醫療保健、交
    通、娛樂、教育等基本生活需求；因聲請人自陳居住於父親
    名下房屋，與父母同住，無房貸，每月補貼水電瓦斯費5,00
    0元等語，故於計算聲請人個人每月必要生活費時，即應自
    前開已包括聲請人居住費用在內，扣除相當於房租支出所佔
    比例約24.36％，俾免重複計列費用，而符公平之旨，則依此
    計算之結果，聲請人每月之必要生活費在不含居住費用之情
    形下，即應為11,890元【計算式：15,719－（15,719×24.36%
    ）＝11,890】。
  ㈣綜上所述，以聲請人現每月收入15,000元為其償債能力基準
    ，扣除個人必要生活費11,890元後，餘3,110元，而聲請人
    目前負債總額為534,185元（參調解卷第30頁，包含：國泰
    世華銀行、花旗銀行、匯豐銀行、中國信託銀行），以聲請
    人每月所餘按月攤還結果，需約14年（計算式：534,185÷3,
    110÷12≒14.3）始能清償完畢，應認其已不能清償債務。此
    外，聲請人無擔保或無優先權之債務總額未逾12,000,000元
    ，且無消債條例第6條第3項、第8條或第46條各款所定駁回
    更生聲請之事由存在，則聲請人聲請更生為有理由，應予准
    許，爰命司法事務官進行本件更生程序。
四、依消債條例第11條第1項、第45條第1項，裁定如主文。
中　　華　　民　　國　　109 　年　　5 　　月　　6 　　日
                  民事庭　法　官  　賴寶合
以上正本係照原本作成。
本裁定不得抗告。
中　　華　　民　　國　　109 　年　　5 　　月　　6 　　日
                          書記官    胡美儀